臺灣高雄地方法院民事判決　　　　　　110年度鳳簡字第353號
原　　　告　顏翡美　
被　　　告　許忠義　


上列當事人間請求損害賠償事件，原告提起刑事附帶民事訴訟，
經本院刑事庭裁定移送前來（109 年度附民字第439 號），本院
於民國110 年9 月23日言詞辯論終結，判決如下：　　　　　　
    主      文
被告應給付原告新臺幣壹拾捌萬元，及自民國一○九年六月五日
起至清償日止，按週年利率百分之五計算之利息。
本判決第一項得假執行。但被告以新臺幣壹拾捌萬元為原告預供
擔保，得免為假執行。
    事實及理由
一、被告經合法通知，無正當理由而未於言詞辯論期日到場，核
    無民事訴訟法第386 條各款所列情形，爰依原告之聲請，由
    其一造辯論而為判決。
二、按簡易訴訟之訴狀送達後，原告不得將原訴變更或追加他訴
    ，但擴張或減縮應受判決事項之聲明者，不在此限，民事訴
    訟法第436 條第2 項、第255 條第1 項第3 款分別定有明文
    。本件原告起訴時原聲明：原告願供擔保請准宣告假執行（
    附民卷第7 頁），嗣於本院審理中，撤回假執行之聲請（本
    院卷第140 頁），核與前開規定相符，應予准許。
三、原告主張：被告、訴外人任育利、劉良偉、陳宏軒、少年蘇
    ○丞均明知真實姓名年籍不詳綽號「生仔」及「豆漿」之成
    年男子（下稱「生仔」）邀其加入者，係3 人以上、以實施
    詐術為手段，所組成具有持續性及牟利性之有結構性組織（
    下稱詐欺集團），仍自民國107 年5 月14日以前某時起，各
    基於參與犯罪組織之犯意，加入詐欺集團，被告、任育利負
    責依「生仔」指示，持提款卡提領匯入人頭帳戶內之款項，
    蘇○丞依約每次可獲得新臺幣（下同）1,000 元之報酬，負
    責清點被告、任育利提領之款項，被告、任育利並自行從提
    領款項中抽取4 ％作為報酬牟利後，將其餘款項直接面交給
    陳宏軒或交由劉良偉轉交給陳宏軒，劉良偉每次轉交款項依
    約可獲得2,000 元之報酬，陳宏軒則每日可獲得2,000 元之
    報酬，負責將被告、任育利提領之款項，交給「生仔」上繳
    至詐欺集團，而參與該具有持續性及牟利性有結構性組織之
    詐欺集團。嗣詐欺集團成員於107 年5 月29日19時57分許，
    撥打電話給原告佯稱：我是妳朋友，有急需現金周轉，要借
    款等語，使原告陷於錯誤，於107 年5 月30日13時57分許，
    匯款18萬元至訴外人彭浚宥所有之渣打銀行帳戶0000000000
    0000號帳戶內（下稱系爭帳戶）。被告於接獲詐欺集團成員
    通知後，自107 年5 月30日14時3 分許起至同年月14時8 分
    許止，陸續在高雄市○○區○○○路000 號之大港超市鳳山
    中崙店，持系爭帳戶提款卡操作自動櫃員機提領9 筆款項（
    均不含手續費5 元），並從提領之款項合計18萬元中分得4
    ％即7,200 元報酬牟利後，再將其餘款項面交給其他成員上
    繳至詐欺集團，造成原告受有損害18萬元。為此，爰依侵權
    行為法律關係提起本件訴訟，並聲明：被告應給付原告18萬
    元，及自刑事附帶民事訴訟起訴狀繕本送達翌日起至清償日
    止，按週年利率5 ％計算之利息。
四、被告未於言詞辯論期日到場，亦未提出書狀作何聲明或陳述
    。
五、本院得心證之理由：
（一）按因故意或過失，不法侵害他人之權利者，負損害賠償責
      任。故意以背於善良風俗之方法，加損害於他人者亦同；
      數人共同不法侵害他人之權利者，連帶負損害賠償責任。
      不能知其中孰為加害人者亦同。造意人及幫助人，視為共
      同行為人；連帶債務之債權人，得對於債務人中之一人或
      數人或其全體，同時或先後請求全部或一部之給付，民法
      第184 條第1 項、第185 條、第273 條第1 項分別定有明
      文。又民事共同侵權行為，不以有意思聯絡為必要，數人
      間之行為，苟為損害之共同原因，即為行為關聯共同，足
      成立共同侵權行為（最高法院67年台上字第1737號判決意
      旨參照）。加害人於共同侵害權利之目的範圍內，各自分
      擔實行行為之一部，而互相利用他人之行為，以達其目的
      者，仍不失為共同侵權行為人，而應對於全部所發生之結
      果，連帶負損害賠償責任（最高法院78年度台上字第2479
      號判決意旨參照）。經查，原告主張之事實，業據其提出
      合作金庫商業銀行匯款申請書代收入收據為證（本院卷第
      69、143 頁），又被告於刑事案件警詢、偵查及本院刑事
      庭審理時均坦認本件侵權行為係其所為，並有監視器錄影
      畫面翻拍照片1 份、ATM 提領明細表1 份、系爭帳戶明細
      資料、原告之匯款申請書代收入收據1 份存卷可稽（外放
      269 偵二卷第63至103 頁、第109 頁、第144 頁），而被
      告因本件侵權行為，經本院刑事庭以108 年度訴字第717
      號、109 年度訴字第69號，判處被告犯三人以上共同詐欺
      取財罪，處有期徒刑1 年1 月，有此判決書在卷可參（本
      院卷第13至55頁），復經本院依職權調取本院108 年度訴
      字第717 號、109 年度訴字第269 號刑事案件電子卷證（
      刑案電子卷證於本院卷證物袋內）核閱無誤。而被告就原
      告主張之事實，已於相當時期受合法通知，其於言詞辯論
      期日未到場爭執，亦未提出書狀作有利於己之聲明或陳述
      以供本院審酌，依民事訴訟法第280 條第3 項、第1 項規
      定，視同自認，是本件依調查證據之結果，認原告主張之
      事實堪信為真實。準此，原告受被告及其所屬詐欺集團所
      詐騙而匯款18萬元至系爭帳戶，由被告提領上開款項後，
      從中取得7,200 元作為報酬牟利後，再將其餘款項面交給
      詐欺集團成員一情，業如認定如前述，堪認被告確有與詐
      欺集團共同詐取原告財物之侵權行為，且被告之行為與原
      告受詐欺所受損害之間具有相當因果關係，是被告與詐欺
      集團成員自應就原告所受損害負連帶賠償責任，又數人共
      同為侵權行為致加害於他人時，本各有賠償其損害全部之
      責。從而，原告依侵權行為之法律關係，請求被告給付18
      萬元，為有理由，應予准許。
（二）末按遲延之債務，以支付金錢為標的者，債權人得請求依
      法定利率計算之遲延利息；應付利息之債務，其利率未經
      約定，亦無法律可據者，週年利率為5 ％；給付無確定期
      限者，債務人於債權人得請求給付時，經其催告而未為給
      付，自受催告時起，負遲延責任。其經債權人起訴而送達
      訴狀，與催告有同一之效力，民法第233 條第1 項前段、
      第203 條、第229 條第2 項亦分別定有明文。查本件屬無
      確定期限之債，又係以支付金錢為標的，揆諸上開規定，
      原告刑事附帶民事訴訟起訴狀繕本於109 年6 月4 日送達
      被告即發生催告之效力（附民卷第17頁），準此，原告請
      求給付自刑事附帶民事訴訟起訴狀繕本送達翌日即109 年
      6 月5 日起至清償日止，按週年利率5 ％計算之利息，於
      法並無不合，應予准許。
六、綜上所述，原告依侵權行為之法律關係，請求被告給付18萬
    元，及自109 年6 月5 日起至清償日止，按週年利率5 ％計
    算之利息，為有理由，應予准許。
七、本件係就民事訴訟法第427 條訴訟適用簡易程序所為被告敗
    訴之判決，爰依同法第389 條第1 項第3 款之規定，職權宣
    告假執行，並依同法第392 條第2 項，依職權為被告預供擔
    保，得免為假執行之宣告。
八、本件原告提起刑事附帶民事訴訟，而由本院刑事庭依刑事訴
    訟法第504 條第1 項規定，裁定移送前來，依同條第2 項規
    定免繳納裁判費，其於本院審理期間，亦未產生其他訴訟必
    要費用，並無訴訟費用負擔問題，附此敘明。
中    華    民    國   110    年    10    月    15    日
                  鳳山簡易庭   法  官   藍雅筠
以上正本係照原本作成。
如不服本判決，應於送達後20日內，向本院提出上訴狀並表明上
訴理由，如於本判決宣示後送達前提起上訴者，應於判決送達後
20日內補提上訴理由書（須附繕本）。 
中    華    民    國   110    年    10    月    15    日
                               書記官   蔡毓琦